臺灣高等法院臺南分院民事判決　　96年度上易字第203號
上　訴　人　乙○○
訴訟代理人　丙○○
　　　　　　丁○○
　　　　　　己○○
被 上 訴人　庚○○
　　　　　　戊○○
　　　　　　徐慧如即二仁企業社
上三人共同
訴訟代理人　甲○○
上列當事人間請求侵權行為損害賠償事件，上訴人對於中華民國
96年7月24日台灣台南地方法院96年度訴字第445號第一審判決提
起上訴，本院於96年10月9日言詞辯論終結，茲判決如下：
    主  文
原判決關於駁回上訴人後開第二項部分之訴暨訴訟費用之裁判（
確定部分除外）均廢棄。
被上訴人庚○○應再給付上訴人新台幣壹拾萬捌仟陸佰元及自民
國96年1月27日起至清償日止，按週年利率百分之五計算之利息
。
其餘上訴駁回。
第一審（確定部分除外）、第二審訴訟費用由上訴人負擔十分之
九，餘由被上訴人庚○○負擔。
    事  實
甲、上訴人方面：
一、聲明：(一)原判決不利上訴人部分廢棄。(二)上廢棄部分，被上
    訴人庚○○、戊○○、徐慧如即二仁企業社應再連帶給付上
    訴人新台幣（下同）80萬4298元及自民國（下同）96年1月
    27日起至清償日止，按年息百分之5計算之利息。(三)訴訟費
    用由被上訴人負擔。
二、陳述：除與原判決記載相同者，茲引用之外，補稱：
　(一)被上訴人庚○○之名片上有「二仁皮飾開發，總經理庚○○
　  」等字樣，其二仁皮飾係二仁企業社之經營項目，其又係總
    經理，其與二仁企業社應有僱傭關係。
  (二)上訴人因系爭車禍所受傷害，需作復健約1至2年。上訴人為
    研究所學生，必造成學習上不便，影響課業，生活起居亦必
    受影響，身心皆受莫大痛苦。截至目前為止，指掌功能尚未
    完全恢復原狀。原審僅判給15萬元之非財產上損害金，難令
    人心服。
  (三)物品損害部分，上訴人因被上訴人庚○○之侵權行為，致上
    訴人所有之MTG-363號機車及眼鏡毀損，為被上訴人庚○○
    所不爭。原審以此非起訴之犯罪事實所生損害，駁回上訴人
    之請求，亦有未當。
三、證據：援用第一審所提證據。
乙、被上訴人方面：
一、聲明：(一)上訴駁回。(二)第二審訴訟費用由上訴人負擔。
二、陳述：除與原判決記載相同者，茲引用之外，補稱：
　　對於上訴人主張醫藥費之請求無意見，至於機車及眼鏡之損
　  害部分，若有收據，被上訴人願意給付。
三、證據：援用第一審所提證據。
    理  由
一、上訴人起訴主張：被上訴人庚○○於95年5月8日下午2時50
    分許，駕駛登記於被上訴人戊○○名下所有之車牌號碼2S-4
    612號自用小貨車，沿台南市○○路自西向東方向行駛，至
    該路段414號前併排停放，未注意看清楚左後方來車即貿然
    開啟左側車門，致上訴人騎乘車牌號碼MTG-363號重機車經
    該處時，見狀閃避不及而撞上小貨車之左前車門，上訴人因
    人車倒地，受有右手撕裂傷（約8公分），合併指間韌帶斷
    裂，右肩及雙下肢挫傷及右手肘挫傷之傷害。被上訴人戊○
    ○並於車禍發生後之96年3月14日將系爭車輛過戶予被上訴
    人二仁企業社即徐慧如，被上訴人3人顯係侵害上訴人之權
    利。為此依民法第184條第1項前段、第188條第1項前段、第
    195條第1項、第196條之規定提起本訴，請求被上訴人3人連
    帶給付97萬6152元（其中醫藥費6萬7552元、物品損害8600
    元、精神慰撫金90萬元）暨其利息等語。（原審判決被上訴
    人庚○○應給付上訴人17萬1854元及自96年1月27日起至清
    償日止，按年息百分之5計算之利息；駁回上訴人其餘之訴
    。被上訴人庚○○就其敗訴部分未提起上訴，已告確定。）
二、被上訴人庚○○等3人則以：對於本件刑事判決認定之事實
    、醫藥費之請求均無意見，至於機車及眼鏡之損害部分，若
    有收據，被上訴人願意給付等語，資為抗辯。
三、上訴人主張：被上訴人庚○○於95年5月8日下午2時50分許
    ，駕駛原登記為被上訴人戊○○所有之車牌號碼2S-4612號
    自用小貨車，沿台南市○○路自西向東方向行駛，至該路段
    414號前併排停放，未注意看清左後方來車即貿然開啟左側
    車門，致上訴人騎乘車牌號碼MTG-363號重機車經該處時，
    見狀已閃避不及而撞上小貨車之左前車門，上訴人因此人車
    倒地，致受有右肩及雙下肢挫傷、右手肘挫傷及右手第4、5
    指間撕裂傷，併指間軔帶斷裂等傷害之事實，此有國立成功
    大學醫學院附設醫院（下稱成大醫院）96年6月8日診療摘錄
    表乙份在卷可稽，為上訴人所不爭（原審卷第104頁、本院
    卷第37頁）。而被上訴人庚○○因本件車禍肇事，經原審法
    院刑事庭判處拘役50日，如易科罰金以300元折算1日，上訴
    後駁回確定在案，此有原審法院以95年度交簡字第1973號、
    95年度交簡上字第176號判決書在卷可稽，上訴人主張因本
    件車禍受有傷害之事實，堪信真正。
四、按「汽車臨時停車或停車，開啟或關閉車門時，應注意行人
    、其他車輛，並讓其先行。」，道路交通安全規則第112條
    第3項定有明文。被上訴人庚○○考領有（小型普通）汽車
    駕駛執照，於上開肇事地點停車開啟車門時，自應注意遵守
　　上開規定，依肇事當時之情況，又非不能注意，詎被上訴人
　  庚○○竟疏未注意後方有無來車，即貿然開啟車門，致肇致
    本件車禍，上訴人因而受有傷害，詳如上述，被上訴人庚○
    ○有過失責任，至為灼然。而上訴人確因本件車禍受有上揭
    傷害，亦有成大醫院96年6月8日診療摘錄表影本乙份在卷足
    按（原審卷第104頁），被上訴人庚○○之過失行為與上訴
    人所受之傷間，客觀上具有相當因果關係，應堪認定。
五、關於上訴人主張「被上訴人戊○○為系爭自小貨車發生車禍
    當時之所有人，被上訴人庚○○受僱於被上訴人二仁企業社
    即徐慧如」，主張被上訴人戊○○、徐慧如應與庚○○共負
    連帶損害賠償責任云云，經查：
  (一)系爭自小貨車車禍發生當時車主係被上訴人戊○○，嗣於96
    年3月14日移轉登記為被上訴人二仁企業社即徐慧如所有，
    有卷附汽車車籍查詢及車號查詢汽車車籍資料等影本各乙份
    在卷可稽（原審卷第29頁、第36頁）。惟被上訴人戊○○固
    為系爭車禍發生時之肇事車輛所有人，其於本件車禍發生時
    並未在肇事現場，上訴人復未舉證證明被上訴人戊○○就系
    爭車禍有何故意或過失侵權行為，上訴人主張「被上訴人戊
    ○○應與被上訴人庚○○負連帶賠償責任」云云，洵無理由
    。
  (二)另查，依上訴人提出被上訴人庚○○之名片（原審卷第54頁
    ），其上固有「二仁皮飾開發，總經理庚○○」等字樣，惟
    「二仁皮飾開發」公司所在地點為「台南市○○路1851號」
    ；至於徐慧如雖係二仁企業社負責人，惟該公司所在地點則
    為「台南市○區○○路136巷7號1樓」，徐慧如本人亦居住
    「台南市○○街80號」，此有台南市政府營利事業登記基本
    資料查詢在卷足按（原審卷第207頁），難認「二仁皮飾開
    發」與「二仁企業社」兩者係屬同一商號。此外，上訴人並
    未舉證證明被上訴人庚○○係受僱於被上訴人二仁企業社即
    徐慧如，空言主張難認真正。況被上訴人二仁企業社即徐慧
    如既非系爭車禍發生時之肇事車輛車主，上訴人主張被上訴
    人庚○○係被上訴人二仁企業社即徐慧如之受僱人，被上訴
    人二仁企業社即徐慧如應負民法第188條僱用人之連帶賠償
    責任，亦無理由。
六、又「因故意或過失，不法侵害他人之權利者，負損害賠償責
　　任。」、「不法侵害他人之身體或健康者，對於被害人因此
　  喪失或減少勞動能力或增加生活上之需要時，應負損害賠償
    責任。」、「不法侵害他人之身體、健康、名譽、自由、信
    用、隱私、貞操，或不法侵害其他人格法益而情節重大者，
    被害人雖非財產上之損害，亦得請求賠償相當之金額。其名
    譽被侵害者，並得請求回復名譽之適當處分。」，民法第18
    4條第1項前段、第193條第1項、第195條第1項分別定有明文
    。被上訴人庚○○因上揭過失行為致上訴人受有傷害，係對
    上訴人之侵權行為，依法應負損害賠償責任。爰就上訴人上
    訴聲明範圍予以審理，並說明如下：
  (一)醫療費用部分：
    按「保險對象因發生保險事故，而對第三人有損害賠償請求
    權者，本保險之保險人於提供保險給付後，得依下列規定，
    代位行使損害賠償請求權：一、汽車交通事故：向強制汽車
    責任保險保險人請求。．．．」，全民健康保險法第82條第
    1項第1款定有明文。又「全民健康保險法第八十二條規定：
    保險對象因汽車交通事故，經本保險提供醫療給付者，本保
    險之保險人，得向強制汽車責任保險之保險人代位請求該項
    給付。是依全民健康保險提供醫療給付者，該項醫療費用請
    求權，已法定移轉予中央健康保險局。」，並有最高法院93
    年度台上字第1159號判決可資參照。上訴人主張因被上訴人
    庚○○之過失致其身體受傷，請求給付醫藥費用，固提出成
    大醫院收據11張及成大崑山骨外科診所收據4張為證，經原
    審法院函查成大醫院及成大崑山骨外科診所結果，成大醫院
    以該院96年6月5日成附醫醫事字第0960007647函覆「上訴人
    醫療費用自付額為20,777元 (醫療費用共72,663元，其中51
    ,886元為健保給付，20,777元為自付額)，復經崑山骨外科
    函以上訴人醫療費用自付額500元，健保給付1,401元，有上
    揭二函附卷可稽（原審卷第52頁至第72頁、第75頁），依上
    說明，上訴人因本件車禍就醫所支全民健保費用，因其該部
    分之損害賠償請求權已移轉中央健康保險局，故成大醫院給
    付健保部分51,886元及成大崑山骨外科診給付健保部分1,40
    1元部分，上訴人不得再向被上訴人為請求。另上訴人於車
    禍後曾至奇美醫院及光華中醫聯合診所就診，分別支出醫療
    費用377元及200元（均為自行分擔額），有收據4紙附原審
    卷可證（第73頁、第74頁）。累計，上訴人向被上訴人庚○
    ○得請求醫療費用共為2萬1854元（計算式：20,777+500+37
    7+200=21,854元），此部分業經原審判決准許並告確定在案
    。上訴意旨再請求被上訴人庚○○給付其餘醫藥費共4萬569
    8元（65952＋1023＋377＋200=67552；00000-00000=45698
    ），並無理由，應予駁回。
  (二)機車及眼鏡損害共8600元部分：
    本案刑事部分，係認定被上訴人庚○○犯有刑法第284條第2
    項之業務過失傷害罪，上訴人附帶民事訴訟併請求被上訴人
    庚○○賠償機車修理費3600元及另購眼鏡5000元，業據提出
    收據2紙為證（原審卷第76頁）。按上訴人上開機車及眼鏡
    毀損之請求，非因起訴之犯罪事實所發生之損害，本不得以
    附帶民事訴訟請求賠償。惟上訴人就此部分聲明願負擔訴訟
    費用，而為合併請求，尚無不合，又被上訴人庚○○前於本
    院準備程序當庭表示願就上開損害執有收據部分以為給付（
    本院卷第37頁、第46頁），其請求機車修理費3600元及眼鏡
    5000元共8600元，應予准許。
  (三)精神慰藉金部分：
    被上訴人主張因本件車禍受傷，精神受有痛苦，請求上訴人
    給付精神慰藉金，於法有據。按非財產上損害之慰撫金數額
    ，究竟若干為適當，應斟酌被害人與加害人身分、地位及經
    濟狀況決定之。茲查被上訴人庚○○係高中畢業，目前以幫
    人送貨為生，每月收入約2至3萬元；而上訴人為國立成功大
    學研究所學生，無固定收入，於94年度有數筆投資所得收入
    ，兩造均無不動產，此有原審法院依職權調取稅務電子閘門
    財產所得調件明細表可稽（原審卷第6頁至第19頁）。參以
    成大醫院函文載明上訴人所受傷害，須復健1至2年，其傷勢
    確會影響課業學習；另成大崑山骨外科診所診斷證明書載明
    上訴人目前「右手指無名指伸肌腱斷裂，術後關節攣縮、無
    力感」（原審卷第84頁、本院卷第48頁），爰審酌兩造之教
    育、經濟、身分等一切情狀暨上訴人所受傷害及痛苦程度，
    認上訴人請求精神慰撫金以25萬元為相當，茲原審已判決15
    萬元確定，上訴人應再給付被上訴人10萬元，至於上訴人其
    餘上訴之請求，則無理由，應予駁回。
  (四)依上，上訴人得請求被上訴人庚○○給付醫藥費用2萬1854
    元、機車修理費3600元、眼鏡5000元及精神慰撫金以25萬元
    ，共為28萬0454元。茲原審已判令被上訴人庚○○應給付17
    萬1854元，從而，被上訴人庚○○應再給付上訴人10萬8600
    元。
七、綜上所述，上訴人基於侵權行為之法律關係，得請求被上訴
    人庚○○給付之金額為28萬0454元，茲原審判決被上訴人庚
    ○○應給付17萬1854元本息部分已告確定，被上訴人庚○○
    應再給付上訴人之金額為10萬8600元，原審駁回上訴人此部
    分本息之訴，洵有未洽。上訴意旨指摘原判決此部分不當，
    求為廢棄改判，為有理由，應由本院將原判決該部分廢棄，
    並改判如主文第二項所示。至於上訴人其餘之上訴，則無理
    由，應予駁回。
八、本件事證已臻明確，兩造其餘攻擊防禦方法及證據資料，核
    與本件判決結果不生影響，不予一一論述，併予敘明。
結論：本件上訴為一部有理由，一部無理由，依民事訴訟法第45
0條、第449條第1項、第79條判決如主文。
中　　華　　民　　國　　96　　年　　10　　月　　23　　日
　　　　　　　　　民事第三庭　　審判長法　官  陳光秀
　　　　　　　　　　　　　　　　      法　官  莊俊華
　　　　　　　　　　　　　　　　      法　官  曾平杉
上為正本係照原本作成。
不得上訴。
中　　華　　民　　國　　96　　年　　10　　月　　24　　日
                                      書記官  葉秀珍
